臺灣臺北地方法院小額民事判決
111年度北小字第3222號
原      告  臺北市成功中央區管理委員會


法定代理人  陳聰達  
訴訟代理人  劉淑玲  
被      告  周錦昌  

訴訟代理人  周錦文  



上列當事人間請求給付管理費事件，本院於民國一百一十一年十
一月九日言詞辯論終結，判決如下︰
    主    文
被告應給付原告新臺幣肆仟元，及自民國一百一十一年六月七日
起至清償日止，按年息百分之五計算之利息。
訴訟費用新臺幣壹仟元由被告負擔。
本判決得假執行。但被告如以新臺幣肆仟元為原告預供擔保，得
免為假執行。
    事    實
甲、原告方面：
一、聲明：如主文第一項所示。
二、陳述略稱：
  ㈠緣被告周錦昌為臺北市成功中央區（下稱系爭社區）、門牌
    號碼臺北市○○區○○○路○段○巷○○○弄○○號十六樓之建物區分所
    有權人，依系爭社區住戶規約，明確規定各區分所有權人應
    向原告繳交管理維護費用，亦明定催收管維費作業程序。
  ㈡依系爭社區民國一百零八年至一百一十一年之管理維護費收
    費名冊，被告確實有繳交一百零八年、一百零九年之管理費
    ，詎被告自一百一十年起即無故不繳交費用，經多次催收均
    未處理，自一百一十年一月一日起至一百一十一年四月三十
    日止，累欠管理費共計新臺幣（下同）四千元，爰依公寓大
    廈管理條例第二十一條及社區規約提起本件訴訟。
  ㈢被告訴訟代理人雖曾表示有意繳交管理費，亦向法院申請管
    理費清償提存，惟其提存金額七千五百元與本件訴訟標的金
    額四千元不符，且要求提存要件為原告必須提出「管委會收
    費標準之決議之會議紀錄」，及要求原告出示正式公文保證
    「住戶依法繳付後，原告不會再到法院起訴干擾住戶未繳付
    管理費事」。被告訴訟代理人自稱為被告房產代理人，然其
    長年居住於越南，已超過兩月未曾入境，亦未曾出示過正式
    委任書，故無法採納被告訴訟代理人之個人意見表述。
  ㈣關於本院一○八年度北小字第四七二三號、一一○年小上字第
    十二號、一○八年度北小字第四八八五號、一○九年小上字第
    一四三號民事裁判，就兩造先前管理費爭議，原告因未證明
    第四棟管委會已經過一定程序訂立收取管理費之標準而受不
    利判決，現又以每月二百五十元之標準請求十六個月管理費
    四千元部分，前面的裁判是針對第四棟，然第四棟並不是管
    理委員會，是叫做維護協助會，系爭社區規約第九條第一款
    有規定，維護協助會有管理費的問題，中央區也有管理費的
    問題，第四棟管理費的裁判跟本件訴訟沒有關係。
　㈤原告於一百一十年有調整管理費，原告所提一百一十年九月
    一日的會議紀錄，提案決議四百元是從一百一十一年七月才
    開始實施，而原先是二百五十元是國宅處核定的，國宅處核
    定沒有會議紀錄，原先被告都有繳，但後來就不繳，整個社
    區只有被告訴訟代理人代理的五戶不繳管理費，其他都有繳
    。關於本院卷第六十五頁之提存書，被告提存七千五百元，
    但本件是請求四千元，而且領提存金有條件，如果被告以後
    不繳費，原告怎麼能保證不提訴訟，前案的判決理由跟本件
    無關。
  ㈥原告已於一百一十年九月一日召開第八屆第十七次管理委員
    會會議，決議通過調整管理費收費標準，並同時追認九十年
    至一百一十一年六月三十日前的管理費每月二百五十元，被
    告自九十年至一百零九年都有依據每月二百五十元的收費標
    準繳納管理費，被告訴訟代理人卻提出因沒有收費標準的決
    議依據而無法按時繳納管理費，實為狡辯之詞。另系爭社區
    共有一千七百二十三戶，至目前為止，尚未繳交一一○年度
    中央區管理費之住戶，僅有被告訴訟代理人聲稱代管的第四
    棟共五戶住戶。
  ㈦被告認為原告沒有遵照公寓大廈管理條例，但是系爭社區本
    來是國宅，是九十七年才成立管理委員會，現在的管理費每
    月二百五十元是九十年國宅處核定，照國民住宅條例第三條
    當時主管機關是臺北市政府，有關公共基金的部分照國民住
    宅條例第十八條之一不適用公寓大廈管理條例，後來雖然條
    例廢止，但收二百五十元是條例還有效的時候就這樣。
三、證據：提出公寓大廈管理組織報備證明影本一件、臺北市政
    府都市發展局函影本一件、原告法定代理人身分證件影本一
    件、存證信函影本一件、中華郵政掛號郵件收件回執影本一
    件、建物登記第一類謄本（建號全部）一件、系爭社區住戶
    規約一件、本院一一一年度司促字第六八七二號支付命令影
    本一件、管理維護費收費名冊影本一件、臺北市政府函影本
    一件、原告一百一十年九月一日第八屆第十七次管理委員會
    會議紀錄影本一件、公告影本一件、本院一一一年度北小字
    第三二二六號小額民事判決影本一件、系爭社區九十六年第
    一次區分所有權人會議紀錄影本一件、系爭社區九十六年第
    一次區分所有權人會議（重新召集會議）會議紀錄通知影本
    一件、系爭社區九十六年第一次區分所有權人會議會議紀錄
    （重新召集會議）影本一件、系爭社區九十六年第一次區分
    所有權人會議（重新召集會議）會議決議成立通知影本一件
    及國民住宅條例一件為證。
乙、被告方面：
一、聲明：原告之訴駁回。
二、陳述略稱：
  ㈠本件被告願提存自一百零九年一月一日起至一百一十一年六
    月三十日止共計二年六個月之管理費共七千五百元，然唯恐
    支付錯誤再引起訟累，故託人至法院提存所詢問但未接受提
    存。原告前於一百零九年九月二十五日寄發電子郵件證明一
    百零一年至一百零八年被告之管理費已均由被告訴訟代理人
    代為繳付，且對帳單亦用筆註明「一百零八年未再通知我（
    即被告訴訟代理人）繳付管理費」，惟原告卻又於一百零八
    年九月向法院控訴被告多年未繳付管理費，並經法院判決確
    定。
　㈡關於原告之請求，被告係依系爭社區住戶規約第二十四條第
    二項，管理費收取是依照管委會的管理委員會議紀錄，原告
    有保存的必要，這是作為收取管理費的基礎，被告要求原告
    只要影印管理費的開會紀錄是多少錢匯到哪裡，否則繳了以
    後原告告訴被告還有多少管理費被告不知道。社區區分中央
    區跟第四棟不正確，依公寓大廈管理條例有規定同一個地區
    不可能有二個管理委員會，而且管理費是管理委員會才能收
    取，被告為預防再有糾紛，所以要求原告提出管理委員會的
    開會紀錄。被告以前有繳系爭社區管理費每個月二百五十元
    ，但原告又來告被告，說被告還有第四棟的錢未繳，所以被
    告要弄清楚原告到底要收多少錢。
　㈢被告拒繳付管理費固為法所不許，原告可依法追索，然原告
    必須依法負舉證責任，先行提出被告欠繳付管理費金額之追
    索依據，才能證明原告有追索權；若無，原告單方面提出之
    公告、存證信函、支付命令或事後提出之一百一十年九月一
    日第八屆第十七次管理委員會會議中決議自一百一十一年七
    月一日起管理費由每月二百五十元調為四百元等情之會議紀
    錄，均無法證明一百一十年四月前之管理費，已經過一定之
    程序訂立由何人收取每月管理費二百五十元之標準。且若有
    繳付管理費之延誤，並非被告之責任，原告要求加收不合理
    ，被告早在一百零九年九月十日前就表示，未繳付代理之五
    戶管理費，請求影印會議紀錄，有原告一百零九年九月二十
    二日函為證。嗣後至一百一十一年四月十八日止，也近十次
    甚至退而求其次只要原告提出公函，證明被告繳費後不會再
    到法院干擾住戶未繳戶管理費即可，但原告置之不理，顯係
    原告違背公寓大廈管理條例第三十四條、第三十五條及系爭
    社區住戶規約第四條規定在先，並非被告責任，也非原告所
    言之係被告無理要求。
　㈣有關原告說概括承受以前臺北市政府，必須要有委員的會議
    紀錄才能夠說被告欠原告，才能夠收取這個管理費，如果沒
    有則有違系爭社區住戶規約第二十四條第二項跟第二十五條
    規定，原告又主張依另案判決所提一百一十年九月一日的會
    議紀錄有追認，這個是以後的事情，不能夠當作來追認。
三、證據：聲請裁定准被告附條件提存管理費，並提出電子郵件
    相關截圖影本一件、對帳單截圖影本一件、另案判決主文一
    紙、原告承辦人電子郵件影本一件、陳情函影本一件、臺北
    市大安區公所函影本一件、臺北市大安地政事務所他項權利
    證明書影本一件、提存書格式稿影本一件、提存通知書格式
    稿影本一件、刑事證人傳票影本一件、臺灣臺北地方檢察署
    一一一年度偵字第一七二九九號不起訴處分書影本一件、系
    爭社區住戶規約第二十四條及第二十五條條文規定一件、系
    爭社區管理費明細公告影本一件、帳務明細截圖影本一件及
    系爭社區一○九年七至八月停車費統計表影本一件為證。
丙、本院依職權調閱本院一○八年度北小字第四七二三號小額民
    事判決、一一○年小上字第十二號民事判決、一○八年度北小
    字第四八八五號小額民事判決、一○九年小上字第一四三號
    民事裁定。　　
    理    由
一、程序方面：
　㈠按民事訴訟法第四百條第一項規定：「除別有規定外，確定
    之終局判決就經裁判之訴訟標的，有既判力。」，同法第二
    百四十九條第一項第七款規定：「原告之訴，有下列各款情
    形之一者，法院應以裁定駁回之。但其情形可以補正者，審
    判長應定期間先命補正：…七、當事人就已繫屬於不同審判
    權法院之事件更行起訴、起訴違背第二百五十三條、第二百
    六十三條第二項之規定，或其訴訟標的為確定判決效力所及
    。」。前揭規定於小額訴訟程序準用之（民事訴訟法第四百
    三十六條之二十三、第四百三十六條第二項參照）。經查，
    原告提出本件給付管理費之請求，而被告提出本院一○八年
    度北小字第四八八五號小額民事判決給付管理費事件駁回原
    告之訴的主文為抗辯（參本院卷第二十七頁），故本院依職
    權調閱本院一○八年度北小字第四八八五號小額民事判決及
    一○九年小上字第一四三號民事裁定，該判決內容顯示原告
    於前揭事件主張住戶需繳交兩種管理費，分別為管委會管理
    費及各棟管理費，而確定判決認定原告請求第四棟管理費（
    即前揭各棟管理費）部分並無理由應予駁回（參本院卷第一
    ○五頁至第一一○頁），原告上訴後因上訴不合法而裁定駁回
    （參本院卷第一一一頁至第一一三頁），然本件原告並非請
    求各棟管理費，而係請求管委會管理費，故並不發生原告請
    求之訴訟標的為確定判決效力所及之起訴不合法問題，合先
    敘明。
　㈡次按提存法第四條第一項規定：「清償提存事件，由民法第
    三百十四條所定清償地之法院提存所辦理之。」。經查，本
    件原告請求被告給付自一百一十年一月一日起至一百一十一
    年四月三十日止，累欠管理費四千元，被告卻提出提存書格
    式稿、提存通知書格式稿聲請本院裁定附條件准許一百零九
    年一月一日起至一百一十一年六月三十日止之管理費七千五
    百元（參本院卷第六十三頁至第六十五頁），非但提存期間
    、金額與本件原告請求管理費之期間、金額並不相符，且依
    前揭提存法第四條第一項規定，是否准許清償提存乃提存所
    辦理之事項，被告向本院聲請裁定顯屬無據，不應准許，應
    予駁回，併此敘明。
二、按區分所有權人或住戶積欠應繳之公共基金或應分擔或其他
    應負擔之費用已逾二期或達相當金額，經定相當期間催告仍
    不給付者，管理負責人或管理委員會得訴請法院命其給付應
    繳之金額及遲延利息，公寓大廈管理條例第二十一條定有明
    文。次按系爭社區住戶規約第十三條第四項規定：「管維費
    每年收費起始日為一月一日至十二月三十一日止，每兩個月
    為一期。區分所有權人積欠應繳納之管維費達三期以上時，
    經十五天催告（公告或存證信函）仍未繳納者，管委會得訴
    請法院命其給付應繳之金額並加付依年息百分之五計算之延
    遲利息、管委會處理行政及訴訟費用。」、第二十四條第二
    項前段規定：「本社區管理費收費標準，授權管委會開會、
    決議辦理。」。末按原告對於自己主張之事實已盡證明之責
    後，被告對其主張，如抗辯其不實並提出反對之主張者，則
    被告對其反對之主張，亦應負證明之責，此為舉證責任分擔
    之原則，最高法院十八年上字第二八五五號裁判意旨參照。
    又原告於起訴原因已有相當之證明，而被告於抗辯事實並無
    確實證明方法，僅以空言爭執者，當然認定其抗辯事實之非
    真正，而應為被告不利益之裁判，最高法院十八年上字第一
    六七九號裁判意旨參照。　　
三、經查：㈠原告主張之事實，已據其提出公寓大廈管理組織報
    備證明影本一件、臺北市政府都市發展局函影本一件、原告
    法定代理人身分證件影本一件、存證信函影本一件、中華郵
    政掛號郵件收件回執影本一件、建物登記第一類謄本（建號
    全部）一件、系爭社區住戶規約一件、本院一一一年度司促
    字第六八七二號支付命令影本一件、管理維護費收費名冊影
    本一件、臺北市政府函影本一件、原告一百一十年九月一日
    第八屆第十七次管理委員會會議紀錄影本一件、公告影本一
    件、本院一一一年度北小字第三二二六號小額民事判決影本
    一件、系爭社區九十六年第一次區分所有權人會議紀錄影本
    一件、系爭社區九十六年第一次區分所有權人會議（重新召
    集會議）會議紀錄通知影本一件、系爭社區九十六年第一次
    區分所有權人會議會議紀錄（重新召集會議）影本一件、系
    爭社區九十六年第一次區分所有權人會議（重新召集會議）
    會議決議成立通知影本一件及國民住宅條例一件為證，經核
    對相關證物原本無訛，堪認原告主張為真實；㈡被告雖辯稱
    原告應提出一百一十年四月前之管理費，已經過一定之程序
    訂立由何人收取每月管理費二百五十元之追索依據，才能證
    明原告有追索權云云，然原告已於一百一十年九月一日第八
    屆第十七次管理委員會會議中決議管維費由每月二百五十元
    調為四百元，並自一百一十一年七月一日起實施等情，有會
    議紀錄在卷可佐（參本院卷第二○七頁），足證原告已於該
    會議中追認一百一十一年六月三十日前的管理費每月二百五
    十元，且原告主張依系爭社區一百零八年至一百一十一年之
    管理維護費收費名冊，被告確實有以每月二百五十元之標準
    繳交一百零八年、一百零九年之管理費（參本院卷第一四一
    頁、第一四三頁），足見被告早已承認應依該標準繳納管理
    費，參酌前揭最高法院裁判意旨所示之見解，難認被告之抗
    辯為真實，應認原告之訴為有理由。
四、綜上所述，原告本於公寓大廈管理條例第二十一條及社區規
    約規定，請求被告給付四千元及如主文第一項所示之利息，
    為有理由，應予准許。
五、本件係小額程序所為被告敗訴之判決，依民事訴訟法第四百
    三十六條之二十規定，應依職權宣告假執行。並依同法第三
    百九十二條第二項規定，依職權宣告被告如供擔保，得免為
    假執行。　　
六、本件訴訟費用額，依後附計算書確定如主文所示金額。
七、本件事證已臻明確，兩造其餘攻擊防禦方法，於本判決結果
    不生影響，爰不一一論述，併此敘明。
八、據上論結，原告之訴為有理由，並依民事訴訟法第七十八條
    ，判決如主文。
中　　華　　民　　國　　111 　年　　12　　月　　8 　　日
　　　　　　　　　　          臺北簡易庭   
　　　　　　　　　　          法      官  文衍正
以上正本係照原本作成。
如對本判決不服，須於判決送達後二十日內向本庭（臺北市○○○
路○段○○○○○巷○號）提出上訴狀。（須按他造當事人之人數附繕
本）。如委任律師提起上訴者，應一併繳納上訴審裁判費。
中　　華　　民　　國　　111 　年　　12　　月　　8 　　日
  　　　　　　　　　　　　　　書  記  官  高秋芬
訴訟費用計算書：
項        目             金  額（新臺幣）        備  註
第一審裁判費　　           1,000元
合　　　　計　　     　    1,000元 

附錄：
一、民事訴訟法第四百三十六條之二十四第二項：
    對於小額程序之第一審裁判上訴或抗告，非以其違背法令為
    理由，不得為之。
二、民事訴訟法第四百三十六條之二十五：
    上訴狀內應記載上訴理由，表明下列各款事項：
    (一)原判決所違背之法令及其具體內容。
    (二)依訴訟資料可認為原判決有違背法令之具體事實。